【裁判字號】    92,聲再,411
【裁判日期】    921020
【裁判案由】    聲請再審
【裁判全文】
台灣高等法院刑事裁定                    九十二年度聲再字第四一一號
    再審聲請人
    即受判決人  甲○○
右聲請人，因傷害案件，對於本院中華民國九十一年十一月十九日所為確定判決（九
十一年度上易字第一九四八號），聲請再審，本院裁定如左：
    主  文
再審之聲請駁回。
    理  由
一、聲請再審意旨略以：(一)再審聲請人即受判決人之被告甲○○家庭，自妻葉美仙於
    九十年十月十六日返家，至九十年十月二十三日夜，根本未有意見不和問題，且
    葉美仙亦未邀葉純傑前來處理，故係告訴人葉純傑單純侵入再審聲請人住宅傷害
    再審聲請人。判決再審聲請人犯傷害罪之判決理由所載：因葉純傑與甲○○處理
    關於處理家庭問題意見不和而發生爭執云云，即與事實不合。(二)告訴人葉純傑一
    進甲○○家客廳，馬上手握甲○○衣領，怎會是調解處理問題？(三)判決書謂甲○
    ○與葉純傑均坦承就如何處理甲○○與葉美仙間家庭問題時，發生爭執云云，與
    事實不符。(四)再審聲請人甲○○之妻葉美仙患有躁鬱症，心神喪失，不適任證人
    ，在偵查中之陳述係自編之虛偽供述，判決竟採其供述而不採甲○○之女，及警
    察許順富、鄭吉富目睹實情違悖情理、法理。(五)告訴人於偵查中僅提出拍攝受傷
    之相片二張，遲至地院始提出繪有「耳朵、脖子、小腿」等多處受傷部位圖之急
    診病歷，係屬醫師劉永弘偽造，其供述亦不實。(六)告訴人葉純傑對法官稱：「他
    先用雙手掐我的脖子，因為他的指甲很長，結果插到我的耳朵破皮流血，然後又
    壓制我的頭部，使我無法呼吸，我一時情急才反口咬他」，嗣又改稱：「他先用
    雙手束勒我的脖子，然後用右手搥打我，忘記被打到什麼部位，只覺得全身都很
    痛」，但葉純傑並未有脖子抓傷四公分之事實，其上開陳述前後矛盾。(七)判決所
    引「葉美仙於91.3.15.接受檢察官訊問時，亦自承其精神很清楚等語」，係陳進
    德檢察官自我編造。(八)告訴人葉純傑侵入再審聲請人甲○○住宅，手握再審聲請
    人衣領、施暴、口咬、妨害自由：：等事實，縱再審聲請人出手拉扯，亦是正當
    防衛，判決謂非正當防衛令人不解等語。其餘如卷內陳情狀所載。
二、按刑事訴訟法第四百二十條第一項規定，有罪之判決確定後，有左列情形之一者
    ，為受判決人之利益，得聲請再審：(一)原判決所憑之證物已證明其為偽造或變造
    者。(二)原判決所憑之證言、鑑定或通譯已證明其為虛偽者。(三)受有罪判決之人，
    已證明其係被誣告者。(四)原判決所憑之通常法院或特別法院之裁判已經確定裁判
    變更者。(五)參與原判決或前審判決或判決前所行調查之法官，或參與偵查或起訴
    之檢察官，因該案件犯職務上之罪已經證明者，或因該案件違失職已受懲戒處分
    足以影響原判決者。(六)因發見確實之新證據，足認受有罪判決之人應受無罪、免
    訴、免刑或輕於原判決所認罪名之判決者。惟刑事訴訟法第四百二十條第一項第
    六款所謂「發現確實之新證據」，係指該證據於事實審法院判決前業已存在，為
    法院、當事人所不知，不及調查斟酌，至其後始行發現而言，經原法院捨棄不採
    即非該條所謂發現確實之新證據，不得據為聲請再審之原因。又同法第四百二十
    條第一項第六款所謂確實之新證據，就證據本身形式觀察，固不以絕對不須經過
    調查程序為條件，但必須顯然可認為足以動搖原有罪確定判決，而為受判決人無
    罪、免訴或輕於原判決所認罪名之判決者為限，此有最高法院二十八年抗字第八
    號、三十三年度抗字第七十號判例可供參照。
三、本件再審聲請人甲○○係葉純傑之姑丈，其二人如何於九十年十月二十三日二十
    一時許，在甲○○位於臺北市○○區○○街三六一巷一弄四號住處，因雙方就如
    何處理甲○○與其妻葉美仙（即葉純傑之姑姑）間之家庭問題時意見不和，因而
    發生爭執，遂各自基於傷害之犯意，出手互相拉扯及推打，葉純傑並以嘴巴咬傷
    甲○○之胸部，致甲○○受有上肢、前胸、腰部等處擦傷及瘀傷之傷害，葉純傑
    亦受有耳朵、脖子、左小腿等處之傷害。俟甲○○欲以電話報警時，葉純傑竟另
    行起意，基於妨害他人行使權利之犯意，以手指壓住電話機，按斷電話之通訊，
    妨害甲○○行使報案之權利（葉純傑傷害及妨害自由部分業經另案判決應執行拘
    役三十日確定）等犯行，業據原確定判決臚陳證據及理由，認被告甲○○有傷害
    告訴人葉純傑之行為，觸犯刑法第二百七十七條第一項之傷害罪，維持一審量處
    被告拘役二十日，並諭知易科罰金之折算標準之判決在卷。
四、本件再審意旨所述各節，查無前開刑事訴訟法第四百二十條第一項所定：有罪之
    判決確定後，得為受判決人之利益，得聲請再審之(三)至(五)款情形。至同法第一、
    二款所定：原判決所憑之證物已證明其為偽造或變造者，及原判決所憑之證言、
    鑑定或通譯已證明其為虛偽者。均指偽造或變造之事實已經判決確定而言，同法
    條第二項定有明文，且有判例可稽（參最高法院四六年台抗字第八號判例），再
    審意旨所述各偽造證據、證言，均未經另案確定判決認定，自非此依法得聲請再
    審理由。又同法第四百二十條第一項第六款所謂「發現確實之新證據」，係指該
    證據於事實審法院判決前業已存在，為法院、當事人所不知，不及調查斟酌，至
    其後始行發現而言，經原法院捨棄不採即非該條所謂發現確實之新證據，不得據
    為聲請再審之原因。是本條再審聲請規定之適用前提，自須提出原訴訟程序中所
    未提出之具體證據方法，而非徒就卷宗內業已存在之事證，針對法院取捨認定之
    職權行使加以指摘。查，本件聲請人所稱發現之新證據部分，多係於事實審法院
    判決前已經存在，且已經確定判決依職權加以審酌而不採，再審聲請人徒就卷宗
    內業已存在之事證，針對法院取捨認定之職權行使加以指摘，自非所謂發現確實
    之新證據。綜上所述，揆諸前揭裁判意旨，聲請人之再審理由顯與規定要件未合
    ，其再審之聲請為無理由，應予駁回。
據上論斷，應依刑事訴訟法第四百三十四條第一項，裁定如主文。
中      華      民      國    九十二    年      十      月     二十     日
                              台灣高等法院刑事第九庭
                                    審判長法  官  李  文  成
                                          法  官  周  盈  文
                                          法  官  官  有  明
右正本證明與原本無異。
不得抗告。
                                          書記官  林  蓓  瑜
中      華      民      國    九十二    年      十      月    二十一    日


司法院資訊處製作；財團法人民間司法改革基金會備份。
